【裁判字號】    98,上重更(一),22
【裁判日期】    990323
【裁判案由】    違反毒品危害防制條例
【裁判全文】
臺灣高等法院臺中分院刑事判決    98年度上重更(一)字第22號
上  訴  人
即  被  告  丁○○
選任辯護人  謝萬生律師
上列上訴人因違反毒品危害防制條例案件，不服臺灣彰化地方法
院97年度重訴字第5號中華民國97年10月30日第一審判決（起訴
案號：臺灣彰化地方法院檢察署97年度偵字第5503號，移送併辦
案號：臺灣臺灣彰化地方法院檢察署97年度偵字第9043號、臺灣
臺灣雲林地方法院檢察署97年度偵緝字第239號），提起上訴，
前經本院判決後，由最高法院發回更審，本院判決如下：
    主  文
原判決關於丁○○部分撤銷。
丁○○共同運輸第一級毒品，處有期徒刑拾捌年；附表壹所示之
毒品均沒收銷燬，附表貳、附表參所示之物均沒收，附表參所示
之物如全部或一部不能沒收時，追徵其價額。
     事 實
一、丁○○（綽號「阿清」）、丙○○、甲○○(前開二人業經
    原審各判處有期徒刑十七年，嗣均撤回上訴而確定)及姓名
    、年籍不詳綽號「兄仔」、「小陳」及另一名姓名、年籍不
    詳之人等成年男子，均明知海洛因係屬毒品危害防制條例第
    2 條第2項第1款所列之第一級毒品，並屬行政院依據懲治走
    私條例第2條第4項規定公告之管制進口物品（係「懲治走私
    條例公告管制物品項目及其數額」甲項第4款規定之管制進
    出口物品），未經許可不得持有、運輸，亦不得私運進口。
    竟均為圖取私運、運輸第一級毒品海洛因入境臺灣地區之報
    酬，先於民國97年5月間，由丁○○以其所有之附表參編號
    一所示行動電話，撥打附表參編號二所示丙○○所有之行動
    電話與丙○○聯絡，另由「兄仔」以不詳電話撥打甲○○所
    有之附表參編號三所示行動電話與甲○○聯絡後，獲得共同
    運輸毒品之初步共識後，於97年6月4日上午11時40分許，由
    丁○○帶同丙○○、「兄仔」帶同甲○○在彰化縣彰化市風
    尚咖啡館見面，向丙○○、甲○○允以：若運輸海洛因至臺
    灣地區成功，即給予每人新臺幣（下同）數萬元之報酬等語
    ，要求丙○○、甲○○充當俗稱「交通（即受僱他人負責將
    夾藏海洛因攜帶闖關入境）」之角色運輸毒品；丙○○、甲○○因需錢孔急，見有厚利可圖乃應允之，遂與丁○○、「
    兄仔」及在大陸地區負責供貨之姓名、年籍不詳綽號「小陳
    」之成年臺籍男子及另一名姓名、年籍不詳成年臺籍男子間
    ，共同基於運輸第一級毒品及自大陸地區私運管制進口物品
    進入臺灣地區之犯意聯絡，由丁○○帶同丙○○、甲○○於
    97 年6月4日下午2時40分許，至臺中航空站搭乘香港快運航
    空股份公司（下稱快運航空公司）UO-2109號班次飛機出境
    前往香港。於同日下午4時許抵達香港國際機場後，隨即於
    同日晚間6時15分許轉乘船隻至廣東省東莞，並由「小陳」
    安排渠3人住宿於該地之「厚街飯店」。丁○○、丙○○、
    甲○○於翌(5)日早上8時20分許，自廣東省深圳機場搭機前
    往雲南省昆明市，再於同日下午1時許轉機至雲南省德宏芒
    市。並於97年6月6日早上7、8時許，在雲南省德宏芒市某飯
    店之丁○○房間內，由另一名姓名、年籍不詳之成年臺籍男
    子與丁○○共同將包裝為球狀之海洛因10餘顆交付予丙○○
    及甲○○，由丙○○、甲○○將上開海洛因球分別塞入自己
    肛門內，而於同日下午1時55分許，搭機至雲南省昆明市再
    轉機至廣東省深圳。在返抵廣東省東莞之「厚街飯店」後，
    丙○○、甲○○自體內排出上開海洛因球，並交付予上開綽
    號「小陳」之成年男子。嗣於同年月9日凌晨5、6時許，「
    小陳」及丁○○復在「厚街飯店」丁○○住宿之房間內，交
    付丙○○如附表壹編號一所示以附表貳編號一保險套包裝之
    海洛因球7顆、交付甲○○如附表壹編號二所示以附表貳編
    號二保險套包裝之海洛因球7顆，丙○○、甲○○旋將該等
    毒品塞入自己肛門內。丁○○即帶同丙○○、甲○○於同日
    上午8時15分許，自廣東虎口碼頭搭船赴香港，並於同日中
    午12時許，自香港國際機場搭乘快運航空公司UO-2108號班
    機返臺，並於同日下午1時30分許抵達臺中航空站入境大廳
    ，而以此方式自大陸地區運輸、私運上開第一級毒品海洛因
    入境臺灣地區。嗣行政院財政部臺中關稅局關員會同行政院
    海岸巡防署海岸巡防總局中部地區巡防局雲林機動查緝隊（
    下稱中巡局）查緝員在臺中航空站入境檢查室內，發現丙○○、甲○○腹部有不明物體，乃將2人扣留查驗，丁○○見
    狀隨即搭乘計程車逃逸。中巡局查緝員乃於同日下午2時33
    分許，將丙○○、甲○○帶往臺中縣梧棲鎮童綜合醫療社團
    法人童綜合醫院（下稱童綜合醫院）以X光機檢查，發現丙○○肛門內藏有附表壹編號一所示之海洛因球7顆（分別以
    附表貳編號一所示之保險套包裝）、甲○○肛門內藏有附表
    壹編號二所示之海洛因球7顆（分別以附表貳編號二所示之
    保險套包裝），經丙○○、甲○○將上開海洛因球排出後，
    當場扣得如附表壹、貳所示之物，嗣並循線緝獲丁○○，查
    悉上情。
二、案經行政院海岸巡防署海岸巡防總局中部地區巡防局報告臺
    灣彰化地方法院檢察署檢察官偵查起訴、移送併辦及臺灣雲
    林地方法院檢察署檢察官移送併辦。
    理  由
壹、程序部分：
    按被告以外之人於審判外之言詞或書面陳述，除法律有規定
    者外，不得作為證據，刑事訴訟法第159 條第1 項固定有明
    文。惟被告以外之人於審判外向法官所為之陳述，得為證據
    ；被告以外之人於偵查中向檢察官所為之陳述，除顯有不可
    信之情況者外，得為證據，刑事訴訟法第159條之1定有明文
    。被告丁○○雖指丙○○、甲○○於中巡局調查及檢察官偵
    查中之陳述，皆無證據能力(見本院卷(一)第109頁)；但本
    院判決後開所引證人丙○○、甲○○之陳述，皆為渠等在檢
    察官偵查及法院審理中之陳述，而渠等於檢察官偵查之陳述
    ，亦無顯有不可信之情況，依前揭規定，皆具有證據能力。
    至被告所指丙○○、甲○○於中巡局之陳述，因屬傳聞證據
    ，並未加引用，合先敘明。
貳、實體部分：
一、訊據上訴人即被告(以下稱被告)丁○○，固坦承其於97年6
    月4日與丙○○在彰化市風尚咖啡館見面後，再與丙○○、
    甲○○一同搭機前往香港後乘船至廣東，並於同年月5日前
    往雲南省昆明市，而於同月6日自昆明返回廣東，迄97年6月
    9日自廣東搭船至香港搭機返回臺灣等情，惟矢口否認有何
    上開運輸第一級毒品、私運管制進口物品犯行，辯稱：伊僅
    係與丙○○共同至大陸地區旅遊，並不認識甲○○，亦無與
    丙○○、甲○○共同運輸、私運海洛因之行為云云。
二、經查：
(一)原審共同被告丙○○、甲○○確有運輸、私運如附表壹所示
    之第一級毒品海洛因進入臺灣地區之犯行，迭據原審共同被
    告丙○○、甲○○於偵訊及原審審理時坦承、認罪在卷（見
    台灣彰化地方法院檢察署97年度偵字第5503號卷-以下簡稱
    彰化地檢署第550 3號卷-第7頁、第24頁、第60頁、第64頁
    、原審97年度聲羈字第233號卷第6頁以下、原審卷第13頁反
    面)，並有登機牌、登機證影本9紙、航空運輸電子客票行程
    單影本7紙、船票影本1紙、機票資料2紙（見中巡局卷第9-1
    0頁、第20-24頁）、查緝照片4張（見中巡局卷第59-60 頁
    ）、童綜合醫院一般診斷書2紙、X光照片4張（見中巡局卷
    第68-71頁）在卷可稽，復有如附表壹所示之毒品、如附表
    貳所示之物扣案可證，且經法務部調查局濫用藥物實驗室97
    年7月11日調科壹字第09723030060、00000000000號鑑定書
    （見原審卷第28-29頁）鑑定結果認：「如附表壹編號一所
    示之塊狀物7包均含第一級毒品海洛因成分，合計淨重216.
    74公克（空包裝總重46.32公克），純度78.94 %，純質淨重
    171.09公克。如附表壹編號二所示之塊狀物7包均含第一級
    毒品海洛因成分，合計淨重267.23公克（空包裝總重46.86
    公克），純度78.94%，純質淨重210.95公克。」足認原審共
    同被告丙○○、甲○○藏置於體內而運送入臺之物，均為管
    制進口物品之第一級毒品海洛因無訛，該共同被告二人復均
    經原審各判處有期徒刑17年確定在案。
(二)證人即原審共同被告丙○○迭於檢察官偵訊、原審、本院前
    審及本院審理時，證稱：伊與被告丁○○為朋友，丁○○知
    悉伊經濟狀況不佳，乃詢問伊：是否要去大陸運毒？伊考慮
    後答應，出國證件、機票等均係丁○○負責，本次走私係應
    被告丁○○邀約、受其指使等語（見彰化地檢署第5503號卷
    第65頁、原審卷第121頁、第123頁反面、本院前審卷第119
    頁、本院卷(一)第164頁）；證人即同案被告甲○○亦於檢
    察官偵訊時，明確證稱：伊因失業很久，經「兄仔」邀約，
    而答應與被告丁○○同赴大陸；「兄仔」介紹伊與丁○○見
    面認識，丁○○委託伊運送毒品，「在第三天即6月6日上午
    七點到八點左右，丁○○要我跟丙○○去他房間，不久一個
    台籍男子進來並取出毒品十幾顆，那個男的要我們將毒品帶
    回台灣，該男子與丁○○把毒品分交給我和丙○○，回房間
    將毒品塞進肛門，之後返回廣東東莞的飯店，與一名台籍男
    子隨同我返回飯店房間，將藏在體內的毒品排出，再由該男
    子收走。」、「到了6月9日上午5、6點許，丁○○叫我們到
    東莞某間他的房間，丁○○跟該名之前把毒品收走的台籍男
    子，再把毒品交給我們，我們在各自房間塞好，早上9點多
    前往虎口碼頭搭船到香港機場，再轉搭12點的飛機返回台灣
    台中」等語（見彰化地檢署第5503號卷第60-61頁）。彼等
    二人再於原審審理時結稱：「小陳」交付海洛因球時，係被
    告丁○○通知其二人至厚街飯店之被告丁○○房間，交付毒
    品時被告丁○○均在場，「小陳」有表示該毒品為海洛因，
    當時被告丁○○距離「小陳」約2、3公尺等語（見原審卷第
    122頁反面、第123頁、第127頁）。即被告丁○○亦自承，
    「小陳」交付海洛因球予丙○○、甲○○，是在伊的房間給
    的，伊當時也在場（見臺灣彰化地方法院檢察署97年度偵字
    第9043號卷-以下簡稱彰化地檢署第9043號卷-第61、62頁、
    原審卷第162頁反面)，核與證人丙○○、甲○○證述各情相
    符。衡諸運輸毒品乃各國嚴予取締之重罪，為此類犯行者，
    其策劃、實施過程皆隱密行之，運輸毒品之人為求其犯行得
    順遂完成，必當小心謹慎、嚴防消息走漏，為達此目的，勢
    必將知悉犯行之人限於必要之參與者，實無可能在實施過程
    中容許不相干之人在旁近距離觀看，倘被告丁○○確與本案
    犯行無涉，則何以交付毒品均在被告丁○○之房間內進行，
    且被告丁○○全程在旁？凡此，足徵被告丁○○之辯解實與
    常情相違。
(三)被告丁○○於原審審理時，當庭向證人丙○○質以：「我是
    否有邀請你一起運毒？」、「我有沒有要你運毒？」時，證
    人丙○○均語氣堅定、明確答以：「有」等語（見原審卷第
    123頁反面）；證人丙○○於本院前審審理時，仍為相同內
    容之證述(見本院前審卷第119頁)，並於本院審理時證稱：
    丁○○於97年6月9日要回台灣那天的凌晨，在其房間裡面，
    拿毒品給我塞在肛門等語(見本院卷(一)第163頁)。證人丙○○與被告丁○○自幼即認識，為多年好友，而證人甲○○
    與被告丁○○則係初識，彼此均無怨隙、過節，衡情該二證
    人實無甘冒偽證罪責之風險，而故意構陷、誣攀被告丁○○
    之理。證人即雲林機動查緝隊查緝員朱志憲雖證稱：當時有
    告訴丙○○、甲○○供出毒品來源可以減刑的規定，他們後
    來才說出是丁○○策劃等語；但該證人亦同時證稱：當時對
    於丙○○、甲○○詢問時，並無施強暴、脅迫或利誘、詐欺
    的情形(見本院卷(一)第166頁反面)。足見原審共同被告丙○○、甲○○於案發之初的供述，係出自渠等之自由意志。
    況渠等二人嗣於檢察官偵查、法院審理中，仍多次結證被告
    丁○○邀約、參與運輸毒品之行為，業如前述，且渠等證述
    被告丁○○參與犯罪之情節，前後互核亦大致相符，證言洵
    堪採信。
(四)原審共同被告丙○○、甲○○雖分別由被告丁○○與綽號「
    兄仔」聯絡參與運輸毒品，惟據被告丁○○供承，綽號「兄
    仔」曾於97年5月底至其車行收取到大陸的費用2萬元及證件
    (見本院卷(一)第189頁、第190頁)，足見被告丁○○前往大
    陸之前，與綽號「兄仔」即有接觸，並非不認識；彼等復於
    97 年6月4日出發當日，分別帶同丙○○、甲○○在彰化市
    風尚咖啡館會面，並由綽號「兄仔」介紹被告丁○○與甲○○認識，且由綽號「兄仔」同車載往機場，業據證人甲○○
    結證甚明(見本院卷(一)第195頁)。而依現場照片（見中巡
    局卷第7頁）、被告丁○○出入境查詢資料表（見本院卷(一
    ) 第47頁）所示，被告丁○○確於97年6月4日與原審共同被
    告丙○○、甲○○同班機赴香港，並於97年6月9日與丙○○
    、甲○○共同搭機返抵臺中航空站，且被告丁○○在大陸期
    間之往來行程、轉運交通及住宿飯店，亦均與丙○○、甲○○同行。原審共同被告丙○○、甲○○就渠等與被告丁○○
    同處期間，所見各情結證如前，足認被告丁○○與丙○○、
    甲○○之運輸毒品犯行，有犯意聯絡及行為分擔。
(五)被告丁○○就其前往大陸之目的，先稱：97年6月4日係被告
    丙○○邀請伊同赴大陸，找朋友林承忠借錢以及找一個南投
    的朋友等語（見彰化地檢署第9043號卷第53頁），嗣又改稱
    ：伊與被告丙○○係去大陸旅遊，買玉佩及衣服給妻兒等語
    （見原審卷第162頁），前後所述不相一致，亦難採信。
(六)本案於97年6月9日為警查獲後，被告丁○○在到案前之97年
    6月22日下午1時47分許，曾以其所持用之0000000000號行動
    電話撥打自稱為「趙律師」之女性所持用之0000000000號行
    動電話，通話內容略以：
      「B（趙律師）：喂。
        A（丁○○）：趙律師喔。
        B（趙律師）：是！
        A（丁○○）：那個丙○○和甲○○好像解禁了，你知
                     道嗎？
        B（趙律師）：你說解除羈押禁見？還是？
        A（丁○○）：對對對……那個……
        B（趙律師）：有通知家裡嗎？
        A（丁○○）：那個冒士（音譯）跟我說的，拜託人跟
                     我說的。
        B（趙律師）：真的嗎？那我下禮拜去就知道了。
        Ａ(丁○○）：你明天星期一，去幫我關心看看。
        B（趙律師）：對啊，我去看看，已經解禁了喔，有這
                     麼好康的事情喔？
        A（丁○○）：我也不知道啊。
        B（趙律師）：因為我覺得這不太符合常情。
        A（丁○○）：你明天幫我關心看看，我明天再……
        B（趙律師）：好啊，這不太符合常情，好，我知道。
        A（丁○○）：好，謝謝，掰掰。
        B（趙律師）：好好，掰掰。」
    此有上開通訊監察譯文1紙（見通信監察作業報告表卷、本
    院卷(一)第128頁）、中華電信通聯紀錄查詢系統資料1紙（
    見臺灣雲林地方法院檢察署97年度他字第471號卷-以下簡稱
    雲林地檢署第471號卷-第26頁）在卷可憑。該譯文中雖記載
    與被告丁○○通話者為「張律師」，但經本院播放光碟勘驗
    結果，應為「趙律師」而非「張律師」(見本院卷(一)第133
    頁全面)。被告丁○○雖辯稱：因聽聞丙○○、甲○○已解
    除禁見，丙○○之姊詢問可否去會面，而代其向車行之法律
    顧問趙惠如律師詢問云云；惟觀諸該通話內容，被告丁○○
    並無一語提及丙○○之姊詢問之事，且被告丙○○之辯護人
    即為趙惠如律師，係由丙○○之姊委任，該律師甫於97年6
    月18日前往看守所接見丙○○，有彰化看守所收容人律師接
    見紀錄簿影本1紙可稽(見本院卷(一)第125頁)，則丙○○之
    姊若欲有所瞭解，豈有不直接詢問趙惠如律師之理？何須再
    經被告丁○○代為詢問？細觀該通話內容，被告丁○○顯然
    對於被告丙○○、甲○○所涉本案之案件進行情形甚為關心
    ，始拜託趙律師留意被告丙○○、甲○○之羈押、禁見情形
    ，於得悉彼等可能解除禁止接見、通信之消息後，立即委託
    趙律師幫忙關心實際情形如何；足徵被告丁○○對於被告丙○○、甲○○涉犯運輸毒品之重罪，知之甚詳，得知其二人
    可能解除禁止接見、通信後，認有從中操弄之機會，乃亟欲
    瞭解其二人羈押狀況之詳情。倘若被告丁○○如其所辯，確
    未涉及本案運輸毒品犯行，對於被告丙○○、甲○○所為亦
    一無所悉，則實無可能在被告丙○○、甲○○為警逮捕後立
    即逃逸，亦無必要委託律師，並透過姓名、年籍不詳之「冒
    士」瞭解被告丙○○、甲○○之羈押情形，並在獲悉渠等可
    能解除禁見後，拜託趙律師前往「關心」，益徵其上開辯解
    不足採信。
(七)綜上所述，被告丁○○前揭所辯，係屬卸責之詞，不足採信
    。本案事證明確，被告丁○○之行，堪以認定。
三、毒品危害防制條例之運輸毒品罪，所稱之「運輸」係指轉運
    輸送而言，不以國外輸入國內或國內輸出國外者為限，其在
    「國內運送」者，亦屬之，至於運輸之動機、目的是否意在
    為己或為他人，運輸之方法為海運、空運、陸運或兼而有之
    ，均非所問。至零星夾帶或短途持送者，雖得斟酌實際情形
    依持有毒品罪論科，但仍以無運輸或販賣之意圖者為限（參
    照最高法院94年度臺上字第2845號判決要旨）。被告丁○○
    與丙○○、甲○○等人，共同以前揭搭機、搭船夾帶之方式
    ，將第一級毒品海洛因自大陸地區雲南省運輸至廣東省，復
    自廣東省轉運輸送至香港再運輸至臺灣地區，業經認定如前
    ，且所私運之毒品海洛因淨重合計483.97公克，縱依純質，
    淨重亦達382.04公克，依此觀之，被告顯係長途轉運輸送，
    且單就純質而言，其重量亦已逾100公克，亦顯難謂係「零
    星夾帶」，揆諸首揭說明，被告丁○○確有運輸第一級毒品
    海洛因之犯意甚明。
四、按海洛因係屬毒品危害防制條例第2條第2項第1款之第一級
    毒品，亦屬行政院依據懲治走私條例第2條第4項所頒訂「懲
    治走私條例公告管制物品項目及其數額」之公告甲項第4款
    所列之管制進出口物品。次按，自大陸地區私運物品進入臺
    灣地區，或自臺灣地區私運物品前往大陸地區者，以私運物
    品進口、出口論，適用本條例規定處斷，懲治走私條例第12
    條亦有明文。另按運輸毒品罪祇以所運輸之毒品已實施運送
    為已足，並非以運抵目的地為完成犯罪之要件，換言之，區
    別該罪既遂、未遂之依據，應以已否起運為準，既已起運，
    構成該罪之輸送行為即已完成，不以達到目的地為既遂條件
    （參照最高法院92年度臺上字第3096判決要旨）。被告丁○○與原審共同被告丙○○、甲○○已夾帶如附表壹所示之海
    洛因，搭機返抵臺灣地區之臺中航空站進入我國領域，且已
    經下機進入我國領域之臺中航空站內，應認被告運輸第一級
    毒品、私運管制物品海洛因進口之行為已經完成而屬既遂。
    被告丁○○行為後，毒品危害防制條例於98年5月5日由立法
    院通過修正，其中第4條第1項併科罰金部分，由原訂得併科
    新臺幣1千萬元以下罰金修正為得併科2千萬元以下罰金，並
    經98年5月20日總統華總一義字第09800125141號令修正公布
    ，現已生效施行，經比較新舊法結果，修正後之法律並未有
    利於被告，依刑法第2條第1項前段規定，仍適用行為時之法
    律。核被告丁○○所為，係犯行為時毒品危害防制條例第4
    條第1項之運輸第一級毒品罪及懲治走私條例第2條第1項之
    私運管制物品進口罪。被告持有第一級毒品海洛因後，復進
    而運輸，其持有之低度行為應為運輸之高度行為所吸收，不
    另論其持有第一級毒品海洛因罪。公訴人以臺灣彰化地方法
    院檢察署97年度偵字第9043號、臺灣雲林地方法院檢察署97
    年度偵緝字第239號移送併案審理之事實，與本案起訴之犯
    罪事實屬同一事實，為起訴效力所及，本院自應併予審理。
    被告丁○○與丙○○、甲○○及真實姓名、年籍不詳綽號「
    兄仔」、「小陳」之成年男子以及另一名姓名、年籍不詳之
    成年男子等人間，就上開運輸第一級毒品及私運管制物品進
    口之犯行，均有犯意聯絡及行為分擔，應論以共同正犯。被
    告丁○○與丙○○、甲○○等人，先自大陸地區雲南省將海
    洛因球運輸至廣東省東莞之厚街飯店後，復自厚街飯店將附
    表壹所示之海洛因球運輸至香港再轉運至臺灣地區，渠等先
    後2次運輸海洛因，係在密切接近之時間，基於同一運輸毒
    品之目的所為，乃一行為之數舉動接續進行，屬接續犯。又
    被告丁○○以一自大陸地區運輸第一級毒品海洛因進入臺灣
    地區之行為，犯運輸第一級毒品罪及私運管制物品進口罪，
    係一行為觸犯數罪名之想像競合犯，依刑法第55條之規定，
    應從較重之運輸第一級毒品罪論處（參照最高法院91年度臺
    上字第4701號判決要旨）。
五、原審認被告丁○○犯罪事實明確，予以論罪科刑，固非無見
    。惟查：(一)共同被告對其他共同被告之案件而言，為被告
    以外之第三人，本質上屬於證人，此觀刑事訴訟法第287之2
    規定「法院就被告本人之案件調查共同被告時，該共同被告
    準用有關人證之規定」自明。本件原審共同被告丙○○、甲○○就被告丁○○之案件而言，即為被告以外之第三人。原
    判決雖以被告及辯護人對於傳聞證據，於準備程序及審判期
    日中，均表示同意作為證據或無意見而不予爭執，且迄至言
    詞辯論終結前亦未再聲明異議，依刑事訴訟法第159條之5規
    定，認為該等證據資料均有證據能力。但被告丁○○於本院
    審理中，就丙○○、甲○○於中巡局調查及檢察官偵查中之
    陳述，皆指為無證據能力(見本院卷(一)第109頁)；換言之
    ，該二證人於中巡局之陳述，即不能再依前揭刑事訴訟法第
    159 條之5規定，而認為有證據能力。被告丁○○就前揭證
    據之證據能力既有爭執，原判決未及審酌，則此部分之論述
    及據引證人丙○○、甲○○於中巡局之筆錄作為認定被告丁○○犯罪之判決基礎(見原判決第5-6頁)，即有未合。(二)
    被告丁○○雖全程與原審共同被告丙○○、甲○○同行，在
    旁監控渠等之行動，衡諸三人的分工，被告丁○○所擔任之
    角色固屬較重，但其並非提供毒品之人，亦非全案運輸毒品
    之首謀或策劃者，而僅係運毒過程之帶領者，本院參酌最高
    法院發回意旨，認被告丁○○此次參與運輸毒品，為警及時
    查獲，尚未流出市面，難謂獲取暴利，所生危害亦屬有限，
    其犯罪情狀，尚有可憫之處，並衡酌共同被告丙○○、甲○○已減輕其刑，爰依刑法第59條規定酌減其刑。原判決認被
    告丁○○與綽號「兄仔」等人，同係基於首謀地位、策劃整
    起犯行，而未適用前揭規定減輕其刑，尚有未洽。(三)除刑
    事訴訟法有特別規定外，已受請求之事項未予判決，或未受
    請求之事項予以判決者，其判決當然違背法令，刑事訴訟法
    第379條第12款定有明文。又刑事訴訟法第264條第2項關於
    起訴書程式之規定，旨在界定起訴及審判之範圍，並兼顧被
    告防禦權之行使，其中屬於絕對必要記載事項之「犯罪事實
    」，係指犯罪構成要件之具體事實。故所謂犯罪已經起訴，
    係指起訴書之犯罪事實欄，已就特定犯罪構成要件之基本事
    實，具體記載，並足據以與其他犯罪事實區分者，始克當之
    (參照最高法院98年度台上字第5617號判決要旨)。本件起訴
    書犯罪事實欄除記載丁○○被訴共同犯毒品危害防制條例第
    4條第1項運輸第一級毒品及懲治走私條例第12條、第2條第1
    項私運管制物品進口罪之犯罪構成要件事實外，並未敘述任
    何有關毒品危害防制條例第4條第1項之販賣第一級毒品之犯
    罪構成要件事實（見起訴書第1-2頁)，即起訴書所列被告丁○○之所犯法條，亦未包括販賣第一級毒品罪（見起訴書第
    3頁），實難謂為已經起訴販賣第一級毒品罪。原審因檢察
    官指「運輸毒品的目的就是要販賣，併予論告」( 見原審卷
    第28頁、第30頁)，即併就該罪審判，並以不能證明被告丁○○此部分犯罪，因公訴意旨認為此部分若成立犯罪，與上
    開論罪科刑部分，為想像競合犯之裁判上一罪關係為由，爰
    不另為無罪之諭知（見原判決第14頁)，揆諸前揭規定及說
    明，亦非適法。(四)被告丁○○行為後，毒品危害防制條例
    第4條第1項業經修正，適用之法律有變更，已如前述，原審
    於97年10月30日判決時，未及論述而比較適用法律，自有未
    洽。被告提起上訴，否認犯罪，並以前詞置辯，固無理由，
    但原審判決既有前揭可議之處，自無可維持，應將被告丁○○部分撤銷改判。爰審酌被告丁○○素行尚可，因一時貪念
    ，運輸前揭毒品，帶領丙○○、甲○○運毒，負責較重的角
    色，參與運輸毒品之過程、手段，查獲毒品數量甚鉅，若流
    入市面，將加速毒品氾濫，危害社會治安，影響國人健康，
    及其犯後否認犯行之態度等一切情狀，量處如主文第二項所
    示之刑。另關於沒收部分：(一)如附表壹所示之毒品為海洛
    因，應依毒品危害防制條例第18條第1項前段規定，諭知沒
    收銷燬之。又包裝上開海洛因如附表貳所示之保險套14個，
    係用於包裹私運之海洛因，防其裸露、潮濕，便於攜帶運輸
    ，乃供運輸毒品所用之物，屬共犯「小陳」等人所有，且經
    鑑定機關就之與扣案之毒品海洛因分別鑑析其重量，有上開
    法務部調查局濫用藥物實驗室鑑定書2紙附卷可參，況扣案
    之毒品海洛因係塊狀，而所包裝者均為塑膠材質之保險套，
    二者尚非不可析離，自均應依毒品危害防制條例第19條第1
    項之規定，併予宣告沒收。(二)按犯毒品危害防制條例第4
    條之罪者，其供犯罪所用或因犯罪所得之財物應予沒收，如
    全部或一部不能沒收時，追徵其價額或以其財產抵償之，該
    條例第19條第1項規定甚明。由此項規定觀之，必限於所得
    者為金錢以外之其他財物而無法沒收時，始應追徵其價額。
    如所得財物為金錢而無法沒收時，則應以其財產抵償之，不
    發生追徵價額之問題（參照最高法院89年度臺上字第6946號
    、91年臺上字第5583號判決要旨）。且該條規定屬相對沒收
    主義之立法，依該條規定宣告沒收者，以屬於被告所有之供
    犯罪所用或因犯罪所得之物為限（參照最高法院93年度臺上
    字第462號判決要旨）。被告丁○○等人所使用如附表參所
    示之行動電話及SIM卡，其中附表參編號一所示之物屬被告
    丁○○所有、附表參編號二所示之物屬被告丙○○所有、附
    表參編號三所示之物屬被告甲○○所有，業據原審共同被告
    丙○○、甲○○分別供述明確（見原審卷第127頁反面、第
    128頁），並有中華電信通聯記錄查詢系統資料1紙足憑（見
    雲林地檢署第471號卷第26頁）；且該行動電話及SIM卡係被
    告丁○○等人及共犯「兄仔」共同用以聯繫運輸第一級毒品
    事宜之物，業經原審共同被告丙○○、甲○○供陳在卷（見
    原審卷第127頁反面），且有通訊監察譯文1份在卷可證（詳
    通信監察作業報告表卷），又各該門號之SIM卡，依行動電
    話服務契約內容觀之，於申辦手續完成時，已屬申辦人所有
    ，從而，如附表參所示之物均為被告所有供渠等共同犯毒品
    危害防制條例第4條第1項之罪所用之物，雖均未扣案，惟無
    證據證明已滅失，仍應依毒品危害防制條例第19條第1項規
    定宣告沒收如主文所示，如全部或一部不能沒收時，應追徵
    其價額。
據上論斷，應依刑事訴訟法第369條第1項前段、第364條、第299
條第1項前段，行為時毒品危害防制條例第4條第1項、第18條第1
項前段、第19條第1項，懲治走私條例第2條第1項、第11條、第
12條，刑法第2條第1項前段、第11條、第28條、第55條、第59條
，判決如主文。
本案經檢察官乙○○到庭執行職務。
中    華    民    國    99    年    3    月    23    日
            刑事第十一庭  審判長法  官  郭  同  奇
                                法  官  陳  慧  珊
                                法  官  洪  曉  能
以上正本證明與原本無異。
如不服本判決應於收受送達後十日內向本院提出上訴狀，其未敘
述上訴之理由者並得於提起上訴後十日內向本院補提理由書（均
須按他造當事人之人數附繕本）「切勿逕送上級法院」。
                                書記官  林  明  冬
中    華    民    國    99    年    3    月    23    日
附表壹：
編號一、第一級毒品海洛因柒包（驗餘淨重合計貳佰壹拾陸點柒
        肆公克）。
編號二、第一級毒品海洛因柒包（驗餘淨重合計貳佰陸拾柒點貳
        公克）。
附表貳：
編號一、供附表壹編號一所示第一級毒品海洛因包裝用之保險套
        柒個。
編號二、供附表壹編號二所示第一級毒品海洛因包裝用之保險套
        柒個。
附表參：
編號一、行動電話壹支（含門號0000000000號SIM 卡
        壹張）。
編號二、行動電話壹支（含門號0000000000號SIM 卡
        壹張）。
編號三、行動電話壹支（含門號0000000000號SIM 卡
        壹張）。
附錄論罪科刑法條：
毒品危害防制條例第4條第1項
製造、運輸、販賣第一級毒品者，處死刑或無期徒刑；處無期徒
刑者，得併科新臺幣1 千萬元以下罰金。
懲治走私條例第2條第1項
私運管制物品進口、出口逾公告數額者，處7 年以下有期徒刑，
得併科新臺幣3 百萬元以下罰金。
懲治走私條例第12條
自大陸地區私運物品進入臺灣地區，或自臺灣地區私運物品前往
大陸地區者，以私運物品進口、出口論，適用本條例規定處斷。

司法院資訊處製作；財團法人民間司法改革基金會備份。
